【裁判字號】    89,易,3489
【裁判日期】    891107
【裁判案由】    贓物
【裁判全文】
台灣台中地方法院刑事判決                        八十九年度易字第三四八九號
    公  訴  人  臺灣台中地方法院檢察署檢察官
    被      告  乙○○
                丙○○
右列被告因竊盜等案件，經檢察官提起公訴（八十九年度偵字第一五六一七號），本
院判決如左：
    主  文
乙○○連續竊盜，處拘役拾日，緩刑貳年。
丙○○無罪。
    事  實
一、乙○○基於意圖為自己不法所有之概括犯意，自民國（下同）八十九年六月間起
    至九月七日止之不詳時間，在台中縣潭子鄉○○村○○路○段一六九巷一號林秀
    貞住處外面，均趁無人之際，以每次竊取一個的方式，徒手竊取甲○○○所有之
    固定板模用之長鐵螺絲釘三個、水溝蓋四個，其將上開物品搬運至腳踏車上，再
    以腳踏車載離現場，所竊得之物品，均將之出售予不知情之順達資源回收場之丙○○及不詳姓名之人。嗣於八十九年九月七日十三時五分許，在上址外，又徒手
    竊取甲○○○所有之水溝蓋一個，且已將水溝蓋搬上腳踏車，惟因水溝蓋過重而
    騎不動腳踏車，且水溝蓋又自車上掉落地面，發生聲響，為甲○○○當場查獲。
二、案經台中縣警察局豐原分局報請臺灣臺中地方法院檢察署檢察官偵查起訴。
    理  由
壹、有罪部分
一、訊據被告乙○○對於右揭時地之竊盜犯行坦承不諱，核與被害人甲○○○於警訊
    所述之失竊情節大致相符，並有現場圖、現場相片、甲○○○出具之贓物認領保
    管收據一紙可佐，足認被告自白與事實相符，事証明確，被告乙○○竊盜犯行堪
    予認定。
二、核被告乙○○所為，係犯刑法第三百二十條第一項之竊盜罪。又被告所為之數竊
    盜行為，時間緊接，所犯罪名相同，顯係基於概括之犯意為之，為連續犯，爰依
    刑法第五十六條之規定以一罪論，並加重其刑。爰審酌被告年僅二十一歲，年輕
    識淺，且智識非高，又被告行竊之水溝蓋、長鐵螺絲釘等物均係重物，且價值甚
    低，被告將上開物品搬至腳踏車上，再載運往回收場，實際甚為費力，被告竊取
    行為雖非可取，惟考其行竊之手段、物品、方法、被告以撿紙箱謀生，因家境經
    濟困難，無人照顧，致下手行竊，又其所致之危害非大，及其犯後坦承犯行，態
    度良好，顯知悔悟等一切情狀，量處如主文所示之刑。末查，被告乙○○未曾受
    有期徒刑以上刑之宣告，有臺灣臺中地方法院檢察署刑案資料查註紀錄表及臺灣
    高等法院刑事被告前科紀錄表在卷可按，被告乙○○坦承犯行，深具悔意，其經
    此教訓，當知警惕而無再犯之虞，本院綜核各情，所宣告之刑，認以暫不執行為
    適當，併予宣告緩刑，以啟自新。
貳、無罪部分
一、公訴意旨略以：丙○○明知乙○○先後所出售之長鐵螺絲釘三個及水溝蓋四個，
    均係來源不明之贓物，竟仍基於概括犯意，連續就長鐵螺絲三個，分別以新台幣
    （下同）六十五元、八十五元、一百三十五元，就水溝蓋三個分以七十五元、七
    十八元、七十八元之價格予以購入，而故買贓物。因認被告丙○○涉犯故買贓物
    罪嫌云云。
二、按犯罪事實應依証據認定之，無證據不得推定其犯罪事實。又不能證明被告犯罪
    者，應諭知無罪之判決，刑事訴訟法第一百五十四條、第三百零一條第一項定有
    明文。又按事實之認定，應憑証據，如未能發現相當証據或証據不足以証明，自
    不能以推測或擬制之方法，以為裁判之基礎，最高法院四十年台上字第八六號判
    例均著有明文。
三、訊據被告丙○○對曾向乙○○購買重達三十九公斤之水溝蓋一個等情自承在卷，
    惟堅決否認有故買贓物犯行，辯稱：伊僅向乙○○買過一次水溝蓋，伊不知是乙○○偷來的；另曾向乙○○買過一次水箱，約十元；其他乙○○拿到回收場由其
    他的人收購幾次，伊則不知情；伊是以廢鐵收購，一公斤二元，乙○○沒有說東
    西是偷來的等語。經查：
（一）被告乙○○共竊取七次，共竊得長鐵螺絲三個及水溝蓋四個，除最後一次竊得
      水溝蓋當場為被害人甲○○○查獲外，餘均送至丙○○所經營之回收場，以廢
      鐵價格出售，其中由丙○○收購二次，另由丙○○之母鄭林月春收購四次等情
      ，亦據被告乙○○於偵訊及本院供稱在卷，又被告丙○○僅自承有向被告乙○○收購水溝蓋一次，是除被告乙○○所指証之被告丙○○曾買受二次物品外，
      既無証據証明被告丙○○就其餘四次亦有買受行為，或與買受之人有犯意聯絡
      ，或有利用他人予以買受，自難對被告丙○○就非其所買受乙○○所出售之物
      品，亦以故買贓物罪相繩，合先敘明。
（二）再查，被告丙○○向被告乙○○購買水溝蓋之贓物時，乙○○並未對丙○○告
      知該物品係竊得之贓物，是被告丙○○對購得之水溝蓋係被告乙○○所竊取之
      贓物並不知情，業據被告丙○○供稱在卷，核與被告乙○○於警訊所述：（老
      闆有無問你東西從何處得來？）老闆沒問我東西（指行竊之物品）從何處得來
      ，直接向我購買等語，於偵訊及本院供稱：伊未告訴丙○○，東西是偷來的，
      他不知道東西是偷來的等語相符，再參以被告乙○○年僅二十一歲，本件對竊
      得物品之犯行坦承不諱，其體形肥壯，開庭應答，顯見智力非高，且其雖係下
      手竊取水溝蓋等物品，惟所竊取之物品係屬重物，一物重量約近四十公斤，其
      徒手再以腳踏車搬運竊取甚為費力，送至資源回收場以廢鐵出售，每次所得多
      未逾百元，顯見所得甚微，足見被告乙○○智力非高，並非善佯謊稱之徒，其
      所述未告知丙○○所出售之物係屬贓物，應可採信，是被告丙○○辯稱：伊不
      知所購物品係屬贓物等情，尚非無據。
（三）又查，被告丙○○係經營資源回收為業等情，業據被告丙○○証述在卷，核與
      同案被告乙○○所述相符，並有被告丙○○經營資源回收場之相片可佐，又查
      被告丙○○收購乙○○所送交之水溝蓋等物品，係以回收廢鐵之價格即每公斤
      二元計算，當場秤重算錢等情，亦據被告乙○○及丙○○供述在卷，且參以本
      件在丙○○之資源回收場查獲之水溝蓋一個，確係放置在廢鐵堆中，顯係以廢
      鐵處理，亦有相片可佐，又查獲之水溝蓋一個，外貌確係屬舊物，且係重物，
      本件購買地點又係資源回收場，再查，被告乙○○於偵訊亦自承：伊職業係到
      處撿廢紙去賣等語，衡情該水溝蓋既係舊物，且重量甚重，而乙○○既係以撿
      廢紙為業，客觀上足使丙○○認乙○○所拿至回收場出售之水溝蓋，係其所拾
      取，屬足堪報廢之棄置物品，是被告丙○○既以經營資源回收場為業，依該水
      溝蓋之外觀及丙○○回收廢鐵之價格，均難認被告丙○○有故買贓物之犯意，
      是被告丙○○所辯：不知水溝蓋是贓物等語，應可採信。
    此外，復查無其他積極証據足資証明被告丙○○確有向被告乙○○先後購買贓物
    有逾二次，亦無其他積極証據足資証明被告丙○○向被告乙○○二次購買水溝蓋
    時，其知情所購買之物係屬贓物，是尚難以推測或擬制之方法，認被告丙○○對
    其向乙○○購得之物品水溝蓋等物品，應係知情係乙○○行竊而得之贓物，進而
    遽即對被告丙○○以故買贓物罪相繩，是本件証據不足以証明被告丙○○明知而
    向被告乙○○故買贓物六次，依前揭規定，爰均依法為無罪之諭知。
據上論斷，應依刑事訴訟法第二百九十九條第一項前段、第三百零一條第一項，刑法
第五十六條、第三百二十條第一項、第七十四條第一款，罰金罰鍰提高標準條例第一
條前段，判決如主文。
本案經檢察官王全中到庭執行職務。
中       華      民      國    八十九    年     十一     月      七     日
臺灣臺中地方法院刑事第一庭
                                            法  官    黃  家  慧
右正本證明與原本無異。
如不服本判決，應於送達後十日內向本院提出上訴狀(須附繕本)，上訴於台灣高等
法院台中分院。
                                            書記官
中       華      民      國    八十九    年     十一     月     九     日
附錄論罪科刑法條
刑法第三百二十條第一項：
意圖為自己或第三人不法之所有，而竊取他人之動產者，為竊盜罪，處五年以下有期
徒刑、拘役或五百元以下罰金。


司法院資訊處製作；財團法人民間司法改革基金會備份。
